【裁判字號】    95,交簡上,60
【裁判日期】    950809
【裁判案由】    公共危險
【裁判全文】
臺灣桃園地方法院刑事判決            95年度交簡上字第60號
上  訴  人  甲○○
即  被  告
上列上訴人即被告因公共危險案件，不服本院刑事庭95年度桃交
簡字第673 號，中華民國95年3 月29日第一審刑事簡易判決（聲
請簡易判決處刑案號：95年度偵字第5171號），提起上訴，本院
合議庭為第二審判決如下：
    主  文
原判決撤銷。
甲○○服用酒類，不能安全駕駛動力交通工具而駕駛，處罰金新
臺幣壹萬伍仟元，如易服勞役，以新臺幣壹仟元折算壹日。緩刑
貳年。
    事  實
一、甲○○於民國95年1 月14日上午11時許起至同日上午11時50
    分許止，在桃園縣八德市福林橋下飲用米酒、保力達等酒類
    ，已達不能安全駕駛動力交通工具之程度，竟於飲酒後駕駛
    動力交通工具車牌號碼RXA －701 號輕型機車（下稱上開機
    車）沿桃園縣八德市○○街，由介壽路方向往桃園市方向行
    駛，而於同日上午12時10分許，行經桃園縣八德市○○街20
    5 號前，因酒後操控能力欠佳，致不慎以上開機車之車頭與
    由乙○○所駕駛之車牌號碼LI－5498號自用小客車（下稱上
    開自小客車）之左前車頭部位發生擦撞。嗣經警據報到場處
    理，將被告送醫，並進而於同日12時40分許對被告實施酒測
    ，測得其呼氣所含酒精成分為每公升1 ‧09毫克而查獲。
二、案經桃園縣政府警察局八德分局報告臺灣桃園地方法院檢察
    署檢察官聲請以簡易判決處刑。
    理  由
一、訊據被告甲○○固坦認於前揭時、地，其以上開機車與乙○
    ○所駕駛之上開自小客車發生車禍之事實，惟其矢口否認有
    何服用酒類不能安全駕駛動力交通工具而駕駛之犯行，辯稱
    ：案發前伊雖然有喝酒，但伊並未駕駛上開機車，車禍發生
    時伊係用腳蹬著上開機車前行，而沒有發動車子云云。然查
    ：
（一）上揭事實業據被告在警詢時坦承於前揭時、地，其飲酒後
      騎車不慎與由乙○○駕駛之上開自小客車發生擦撞而肇事
      ，經警到場處理實施酒測，測得其呼氣所含酒精成分為每
      公升1 ．09毫克而查獲等情，並核與證人乙○○迭於警詢
      、本院審理中所證述之車禍發生情節相符，復有道路交通
      事故現場圖1 份、道路交通事故調查報告表2 份，及現場
      、車損照片14幀附卷可按（附於偵查卷第21 至28 頁），
      且有酒精呼氣檢測檢試單1 紙顯示其呼氣所含酒精成分為
      每公升1 ．09毫克情形可佐（附於偵查卷第13頁）。且依
      警員所製作之刑法第一百八十五條之三案件測試觀察紀錄
      表所載：於查獲、測試或訊問過程，被告有呆滯木僵之情
      形（附於偵查卷第11頁）。而依交通部運輸研究所90年9
      月24日運安字第900005854 號函所載呼氣中酒精濃度每公
      升含量為0 ．25毫克，即相當於血液中酒精濃度（ＢＡＣ
      ）百分之0 ．05，且依該函所附該所79年「駕駛人行為反
      應之研究─酒醉駕車對駕駛行為之分析研究」指出：Ｂ
      ＡＣ達百分之0 ．03至百分之0 ．05時，對駕駛能力之影
      響為：多數駕駛人心境逐漸變幻不定，視覺與反應靈敏性
      減弱，對速度及距離的判斷力差。對心理行為之影響為：
      觀察力逐漸欠缺，心情漸趨輕鬆，自信心增加，多話，精
      神狀態處於陶醉感。ＢＡＣ到達百分之0 ．05至百分之
      0 ．08時，對駕駛能力之影響為：反應遲鈍，駕駛能力受
      損，遲而不決或決而不行。對心理行為之影響為：情緒鬆
      弛，感情與行為趨向誇張，肌肉不協調，精神處於興奮狀
      態。ＢＡＣ到達百分之0 ．08至百分之0 ．15時，對駕
      駛能力之影響為：判斷力嚴重受到影響，體能與精神協調
      受損，駕駛之體能困難增加。對心理行為之影響為：產生
      情緒異常現象，步伐不平穩，言語不清，反應惡劣，記憶
      及判斷力受損，精神處於錯亂狀態。超過百分之0 ．15
      時，對駕駛能力之影響為：視線搖晃，駕駛已進入恍惚狀
      態，判斷及理解遭到扭曲，駕駛不穩定。對心理行為之影
      響為：意識不明，嘔吐，站、走及講話困難，責任感喪失
      ，精神處於麻痺狀態。超過百分之0 ．5 時，對駕駛人
      能力之影響為：無法開車。對心理行為之影響為：爛醉如
      泥，失去知覺可能致死，精神處於昏睡狀態。被告於本件
      所測得之呼氣所含酒精成分為每公升1 ．09毫克，相當於
      血液中酒精濃度（ＢＡＣ）百分之0 ．218 ，依上開說明
      ，其視線、判斷、理解能力等均受到相當程度之影響而減
      退，駕駛能力呈不穩定狀態。復參酌於查獲、測試或訊問
      過程，被告有呆滯木僵之情，及被告於案發時因酒後操控
      能力欠佳，致不慎撞及由乙○○所駕駛之上開自小客車而
      肇事等情，益見被告當時確已達於不能安全駕駛動力交通
      工具程度，而仍駕車。本件事證已經明確，被告上揭犯行
      足可認定，應依法論科。
（二）又被告雖於本院審理中以前揭情詞置辯，惟與上開事證不
      符，況依被告於警詢所供之行駛路線以觀，案發地點距離
      被告出發之處，路途非近，則其是否得以其前辯解所稱係
      用腳蹬著上開機車之方式前行已非無疑，且佐以上開自小
      客車於與上開機車發生踫撞前即已停止，而仍在左前方部
      位受有損壞等情，業經證人乙○○於本院審理中結證明確
      在卷，堪認案發當時上開機車應具有相當行駛之速度，而
      衡常此速度尚非依被告上開所辯之行駛方式所可以產生，
      職是，被告所辯顯係事後卸責之詞，委無足取。
（三）綜上，本件事證明確，被告上揭犯行足可認定，應依法論
      科。
二、刑法及刑法施行法部分條文業經修正公布，並均於95年7 月
    1 日施行。修正後刑法第二條第一項之規定，係規範行為後
    法律變更所生新舊法律比較適用之準據法，於修正後刑法施
    行後，應適用修正後刑法第二條第一項規定之從舊從輕之原
    則為比較；修正後刑法第二條第二項，則為同條第一項之特
    別規定，於修正後刑法施行後，關於非拘束人身自由之保安
    處分，應依修正後刑法第二條第二項之規定，適用裁判時之
    法律。又修正後刑法第三十五條，乃刑之重輕之法定次序與
    標準，應適用裁判時之修正後刑法第三十五條之規定。修正
    後刑法第二條第一項係採從舊從輕原則，適用最有利於行為
    人之法律。既曰法律，自較刑之範圍為廣；除法律有特別規
    定者（如修正後刑法第二條第二項非拘束人身自由之保安處
    分適用裁判時法，又如修正後刑法施行法第三條之一第三項
    、第六條之一、第九條之三規定之情形），應依其規定；或
    事關執行之緩刑之宣告，或犯罪在刑法修正施行前，自首在
    刑法施行後之自首部分，或程序之規定（程序從新，如刑法
    第四十條沒收宣告之程序規定），應適用裁判時之修正後刑
    法之規定外；依修正後刑法第二條第一項比較時，應就罪刑
    有關之共犯、未遂犯、連續犯、牽連犯、結合犯，以及累犯
    加重，自首減輕暨其他法定加減原因（如身分加減）與加減
    例等一切情形，綜其全部之結果而為比較後，整個之適用，
    不能割裂而分別適用有利益之條文。關於易科罰金之折算標
    準、易服勞役之折算標準及期限、罰金與死刑是否併予執行
    、多數有期徒刑定應執行之刑時之最高刑期之限制等之修正
    ，事涉行為人易刑折算標準金額之多寡與期限之長短及定執
    行刑時能否就罰金刑併予執行或有期徒刑定應執行之刑時最
    高度之限制，亦均屬應依修正後刑法第二條第一項比較適用
    法律之範圍。拘束人身自由之保安處分，並非屬修正後刑法
    第二條第二項規定應適用裁判時法之範圍，除有特別規定者
    外，亦屬應依修正後刑法第二條第一項比較適用法律之範圍
    ；從刑附屬於主刑，除法律有特別規定者外，依主刑所適用
    之法律（以上參考最高法院95年5 月23日刑事庭第8 次會議
    決議及最高法院24年上字第4634號、24年上字第5292號、27
    年上字第2615號判例）。經查：
（一）被告行為後，經總統於九十五年六月十四日公布之增訂刑
      法施行法第一條之一規定：「中華民國九十四年一月七日
      刑法修正施行後，刑法分則編所定罰金之貨幣單位為新臺
      幣。九十四年一月七日刑法修法時，刑法分則編未修正之
      條文定有罰金者，自九十四年一月七日刑法修正施行後，
      就其所定數額提高為三十倍。但七十二年六月二十六日至
      九十四年一月七日新增或修正之條文，就其所定數額提高
      為三倍。」，並自九十五年七月一日施行，依被告行為時
      之刑法第一百八十五條之三所得科罰金最高額為銀元三萬
      元，依現行法規所定貨幣單位折算新臺幣條例第二條折算
      為新臺幣後為新臺幣九萬元，依被告行為後之刑法施行法
      第一條之一第一項、第二項但書規定，所得科罰金最高額
      提高為三倍即新臺幣九萬元，故被告行為時之刑法第一百
      八十五條之三與行為後之刑法第一百八十五條之三並無利
      或不利於被告之情形。
（二）被告行為時之刑法第三十三條第五款原規定為「主刑之種
      類如左：五、罰金：一元以上。」，嗣後刑法第三十三條
      第五款修正為：「主刑之種類如下：五、罰金：新臺幣一
      千元以上，以百元計算之」，是依修正後之法律，所得科
      處之罰金刑最低為新臺幣一千元，然依被告行為時之刑罰
      法律，即罰金罰鍰提高標準條例（現已刪除）第一條前段
      規定得提高之倍數為二倍至十倍及刑法第三十三條第五款
      規定之罰金最低額一元計算，該罪之罰金刑最低額為銀元
      一元，換算為新臺幣最低額僅為新臺幣三元。因此，比較
      上述修正前、後之刑罰法律，自以被告行為時關於科處罰
      金刑之法律較有利於被告。
（三）被告行為時之修正前刑法第四十二條第二項原規定：「易
      服勞役以一元以上三元以下折算一日。但勞役期限不得逾
      六個月」，又依當時仍適用之罰金罰鍰提高標準條例第二
      條規定（現已刪除），應就其原定數額提高為一百倍折算
      一日，據此被告行為時之易科罰金折算標準，應以銀元一
      百元以上三百元以下折算一日，經依現行法規所定貨幣單
      位折算新臺幣條例予以折算後，應以新臺幣三百元以上九
      百元以下折算一日，惟九十五年七月一日修正公布施行之
      刑法第四十二條第三項規定：「易服勞役以新臺幣一千元
      、二千元或三千元折算一日。但勞役期限不得逾一年」，
      比較修正前、後之易服勞役折算標準，本件情形，應以修
      正後之規定較有利於被告。
（四）綜合上述各條文修正前、後之比較，揆諸前揭最高法院決
      議及修正後刑法第二條第一項前段、但書規定之「從舊、
      從輕」原則，自應全部適用被告行為後之法律，即修正後
      刑法之相關規定予以論處。
三、核被告甲○○所為，係犯修正後刑法第一百八十五條之三之
    服用酒類不能安全駕駛動力交通工具而駕駛罪。上訴人即被
    告以其於案發當時並未駕駛上開機車等語，提起上訴，本院
    認其上訴雖無理由，本應駁回，惟原審未及比較適用上開新
    舊法之規定，於法尚有未合，應予撤銷。爰審酌被告酒後駕
    車，對於自己與用路人之生命、身體安全造成潛在性威脅等
    一切情狀，依刑法第二條第一項但書規定，應適用修正後之
    刑法第四十二條第三項前段之規定，定其如易服勞役之折算
    標準，並一體適用修正後刑法施行法第一條之一第一項、第
    二項但書規定，爰諭知如主文所示。末按，被告行為後，犯
    罪在新法施行前，新法施行後裁判，緩刑之宣告，應適用新
    法第七十四條之規定，有最高法院九十五年第八次刑事庭會
    議紀錄可考，查被告固曾於81年間，因賭博案件，經本院以
    81年度易字第89號，判處有期徒刑6 月，如易科罰金，以30
    0 元折算1 日，於81年4 月2 日確定，並於82年4 月1 日易
    科罰金執行完畢，惟其前因故意犯罪受有期徒刑之宣告，執
    行完畢或赦免後，五年以內未曾因故意犯罪受有期徒刑以上
    刑之宣告，有臺灣桃園地方法院檢察署刑案資料查註紀錄表
    及臺灣高等法院被告前案紀錄表各1 紙在卷可稽，爰斟酌被
    告因本件酒後駕車之交通違規事件，業經裁處罰鍰新台幣四
    萬五千元確定在案，且其現因罹患肝癌及有酒精濫用引起精
    神異常、衝動控制障礙等疾病，持續就醫治療中，有診斷證
    明書4 紙附卷足參，其經此次科刑之教訓後，應知所警惕，
    信無再犯之虞，因認上訴人本件所受罪刑，以暫不執行為適
    當，爰併予宣告如主文第二項所示之緩刑，用啟自新。
據上論斷，應依刑事訴訟法第四百五十五條之一第三項、第三百
六十九條第一項、第三百六十四條，修正後刑法第二條第一項但
書、第一百八十五條之三、第四十二條第三項前段、第七十四條
第一項第二款，修正後刑法施行法第一條之一第一項、第二項但
書，判決如主文。
本案經檢察官張啟聰到庭執行職務。
中    華    民    國    95    年    8     月    9     日
                            交通法庭審判長法  官  游紅桃
                                          法  官  陳雪玉
                                          法  官  王美玲
以上正本證明與原本無異。
不得上訴。
                                          書記官  吳玉蘭
中    華    民    國    95    年    8     月    9     日
附錄論罪科刑條文：
修正後刑法第一百八十五條之三：
服用毒品、麻醉藥品、酒類或其他相類之物，不能安全駕駛動力
交通工具而駕駛者，處一年以下有期徒刑、拘役或（銀元）三萬
元以下罰金。
（註：本件主文所諭知之罰金及易服勞役之折算標準均係以銀元
為單位，一銀元折算新臺幣三元。）


司法院資訊處製作；財團法人民間司法改革基金會備份。
